【裁判字號】    95,易,1097
【裁判日期】    951229
【裁判案由】    詐欺
【裁判全文】
臺灣臺南地方法院刑事判決              95年度易字第1097號
公  訴  人  臺灣臺南地方法院檢察署檢察官
被      告  甲○○
上列被告因詐欺案件，經檢察官提起公訴（95年度偵字第10998
號），本院判決如下：
    主  文
甲○○幫助意圖為自己不法之所有，以詐術使人將本人之物交付
，處有期徒刑肆月，如易科罰金，以銀元參佰元即新臺幣玖佰元
折算壹日。
    事  實
一、甲○○明知任何人均可自行開立銀行或郵局帳戶供存提款匯
    兌款項使用，無需費事借用或購買他人帳戶，而一般人願意
    支付額外代價，刻意使用他人金融機構帳戶，無非係為行騙
    詐欺、恐嚇取財以供取得贓款及掩飾身分而避免曝光遭警查
    知，當可預見購買帳戶者取得帳戶後，該帳戶將被作為行騙
    詐欺、恐嚇取財之工具，仍基於幫助他人遂行財產上犯罪之
    不確定故意，於民國94年7月初某日，將其所有之中華郵政
    南小北郵局帳號00000000000000號帳戶之存摺、印章及金融
    卡等物提供予姓名年籍不詳之成年人所組成之犯罪集團使用
    ，並告知密碼。嗣該不詳姓名成年人所組成之犯罪集團成員
    ，共同基於意圖為自己不法所有之犯意聯絡，於95年1月間
    ，在雅虎奇摩拍賣網站刊登賣車之訊息，佯稱欲以新臺幣（
    下同）98萬元出售賓士雙門跑車1台，適乙○○在其臺南縣
    仁德鄉○○村○○路467巷7號之住處上網，瀏覽此資訊，遂
    不疑有他，下標購買，並陸續依詐騙集團成員之指示，分別
    於95年2月13日匯款3萬元至甲○○上開帳戶內、於同月22日
    匯款60萬元至古麗惠（檢察官另行偵辦）所有之華僑商業銀
    行帳戶，同月24日匯款18萬元至郭秀蘭（檢察官另行偵辦）
    所有臺灣企銀花蓮分行之帳戶中。嗣因詐欺集團成員遲未交
    車，乙○○始知受騙。
二、案經臺南縣警察局歸仁分局報告臺灣臺南地方法院檢察署檢
    察官偵查起訴。
    理  由
一、訊據被告甲○○對於上揭犯行坦認不諱，核與被害人乙○○
    於警詢所述遭詐騙而匯款之情節相符，並有郵政國內匯款執
    據、中華郵政南小北郵局查詢最近交易詳情表、奇摩拍賣網
    頁刊載資料、涉嫌詐欺人領款照片、中華郵政股份有限公司
    臺南郵局95年3月22日南營密字第0951200462號函附被告基
    本資料影本及交易明細表、中華郵政股份有限公司儲匯處95
    年10月31日儲字第0950001846號函文暨所附被告郵局儲金簿
    掛失補副申請書及客戶歷史交易清單等文件在卷可證，事證
    明確，被告犯行堪以認定。
二、被告甲○○行為後，刑法修正條文業於94年2月2日修正公布
    ，並自95年7月1日起施行，茲比較修正前、後刑法及相關法
    律與本案相關之修正前後規定如下：
  （一）刑法第30條修正前後僅係就文字加以修正，並未涉及罪
        刑實質內容之變更，對被告甲○○而言並無有利或不利
        之問題，是既無刑法第2條第1項後段之情形，自仍應依
        刑法第2條第1項前段，適用修正施行前刑法第30條規定
        論處。
  （二）修正前刑法第41條第1項前段規定：「犯最重本刑為五
        年以下有期徒刑以下之刑之罪，而受六個月以下有期徒
        刑或拘役之宣告，因身體、教育、職業、家庭之關係或
        其他正當事由，執行顯有困難者，得以一元以上三元以
        下折算一日，易科罰金」；而被告行為時之易科罰金折
        算標準，修正前罰金罰鍰提高標準條例第2條前段（現
        已刪除）規定，就其原定數額提高為100倍折算1日，則
        依被告行為時之易科罰金折算標準，應以銀元300元即
        新臺幣900元折算1日。惟修正後刑法第41 條第1項前段
        則規定：「犯最重本刑為五年以下有期徒刑以下之刑之
        罪，而受六個月以下有期徒刑或拘役之宣告者，得以新
        臺幣一千元、二千元或三千元折算一日，易科罰金」。
        比較修正前後之易科罰金折算標準，以修正前刑法第41
        條第1項前段之規定有利於被告，是應依刑法第2條第1
        項前段，適用修正前刑法第41條第1項前段之規定，定
        其易科罰金折算標準。
  （三）修正後刑法施行前，刑法分則編有關罰金刑之貨幣單位
        係銀元；且依刑法分則編應處罰金者，應適用罰金罰鍰
        提高標準條例第1條、第4條之規定，亦即應按各該具體
        條文制定或修正之時間先後，定其提高之倍數。惟被告
        行為後，刑法施行法增訂第1條之1，於95年6 月14日經
        總統公布，並自同年7月1日起施行；該條規定：「中華
        民國94年1月7日日刑法修正施行後，刑法分則編所定罰
        金之貨幣單位為新臺幣。94年1月7日刑法修正時，刑法
        分則編未修正之條文定有罰金者，自94年1月7日刑法修
        正施行後，就其所定數額提高為30 倍。但72年6月26日
        至94年1月7日新增或修正之條文，就其所定數額提高為
        3倍」。亦即自95年7月1日起，刑法分則編所定罰金之
        貨幣單位，由銀元改為新臺幣。惟刑法施行法第1條之1
        係替代罰金罰鍰提高標準條例部分條文，與經換算後，
        該條例所定之罰金額度相同，僅係貨幣單位由銀元改為
        新臺幣，不發生有利、不利之問題，亦非法律變更刑度
        之條文，無比較新舊法之問題，併予敘明。
三、核被告甲○○所為，係犯修正前刑法第30條第1項前段、刑
    法第339條第1項之幫助詐欺取財罪。被告幫助詐欺集團成員
    犯詐欺取財，為從犯，應依修正前刑法第30條第2項之規定
    ，按正犯之刑度，減輕其刑。爰審酌被告甲○○明知提供金
    融帳戶予人從事不法行為使用，足以助長社會犯罪風氣，可
    能導致真正犯罪者逍遙法外，並造成警方查緝之困難，致使
    受害民眾陸續增加，利用此手段犯罪者，日益猖獗，破壞社
    會秩序甚鉅，雖警詢、偵訊中均否認犯行，惟至審理時已坦
    認犯行，尚非全無悔悟之意，且其並無任何前科紀錄，素行
    堪稱良好等一切情狀，量處如主文所示之刑，並諭知易科罰
    金之折算標準。
據上論斷，應依刑事訴訟法第299條第1項前段，刑法第2條第1項
前段、第339條第1項、修正前刑法第30條第1項前段、第2項、第
41 條第1項前段，刑法施行法第1條之1，廢止前罰金罰鍰提高標
準條例第2條，判決如主文。
本案經檢察官丙○○到庭執行職務。
中    華    民    國    95    年    12    月    29    日
                     刑事第七庭審判長法  官  蔡奇秀
                                     法  官  林欣玲
                                     法  官  莊玉熙
以上正本證明與原本無異。
如不服本判決應於送達後10日內向本院提出上訴狀。
中    華    民    國    95    年    12    月    29    日
                                  書記官   吳美瑤
附錄論罪科刑法條
刑法第339條第1項：
意圖為自己或第三人不法之所有，以詐術使人將本人或第三人之
物交付者，處五年以下有期徒刑、拘役或科或併科一千元以下罰
金。


司法院資訊處製作；財團法人民間司法改革基金會備份。
